【裁判字號】    95,交抗,360
【裁判日期】    950628
【裁判案由】    聲明異議
【裁判全文】
臺灣高等法院臺中分院刑事裁定         95年度交抗字第360號
抗  告  人
即受處分人  甲○○
上列抗告人因違反道路交通管理處罰條例案件，不服臺灣臺中地
方法院中華民國95年4月14日裁定（95年度交聲字第217號），提
起抗告，本院裁定如下：
    主  文
抗告駁回。
    理  由
一、原裁定意旨略以：本件抗告人即受處分人甲○○（下稱受處
    分人 ）聲明異議意旨略以：受處分人駕駛車牌2250-HY號自
    用小客車到達如附圖 （受處分人自繪）所示之A點前，即看
    到警車由東向西往梧棲方向開去，待伊右轉後卻發現該警車
    已於如附圖所示之B點停止不前 ，依前述事實，該警車應往
    梧棲方向直行，卻違規佔用左轉車道且未打方向燈，若該警
    車因紅燈而停車 ，則伊自A點依綠燈指示右轉，何來違規之
    事實 ，且該警車若依規定於停止線前停車，伊到達A點時即
    可看見，依常理伊應不會在警察面前故意違規。又伊左轉往
    梧棲方向行駛後 ，該警車才左轉而於附圖所示之C點要求伊
    停車，員警下車對伊稱：「我是因為你違規才攔你，不是因
    為你超我的車」，依前述事實，伊並未故意超過該警車，而
    是依路口號誌行車，該員警若非心虛，何來此言，當伊下車
    後，立即告訴員警伊未帶任何證件，而該員警告知伊違規時
    ，伊自覺並未違規，因此對該員警所述事實有所釐清時，該
    員警隨即告知伊若不服舉發之違規條款（即道路交通管理處
    罰條例第48條第1項第2款），將依同條例第53條規定處罰，
    伊礙於該員警語帶威脅、恐嚇之意，且尚有兩位員警一前一
    後將伊圍住，伊才不得不簽收舉發通知書，待伊簽下通知書
    後，該警車並未向前直行，而是立即迴轉，伊亦迴轉跟隨在
    後 ，發現該警車直行至B點處後左轉直行往梧棲方向開去，
    伊即停於該B點處 ，發現於該處停車時，若未下車，則無法
    看見A點之交通號誌。另伊如有違規之事實 ，當時該路口車
    輛稀少 ，該員警於B點應立即下車或以手勢、聲音告知，為
    何待伊左轉後行車約200公尺才鳴警笛要求停車 ，此與一般
    舉發情形不符，是本件之裁決處分顯有違誤云云。按汽車駕
    駛人轉彎時，不依標誌、標線 、號誌指示者，處200元以上
    600元以下罰鍰 ；汽車駕駛人，行經有燈光號誌管制之交岔
    路口闖紅燈者，處新臺幣1,800元以上5,400元以下罰鍰；汽
    車駕駛人 ，駕駛車輛未隨身攜帶駕駛執照者，處新臺幣300
    元以上600元以下罰鍰 ；汽車駕駛人有第48條之情形者，除
    依原條款處罰鍰外，並記違規點數1點 。道路交通管理處罰
    條例第48條第2款、第53條、第25條第3款、第63條第1項第1
    款分別定有明文。又4車道以上或同向2車道道路欲左轉時，
    應距交岔路口30公尺前換入內側車道或左轉車道 ，同向有2
    以上車道者，左側車道為內側車道。道路交通安全規則第10
    2條第1項第5款、第2項亦有明定。經查：本件受處分人甲○
    ○，於民國94年12月31日19時5分許 ，在臺中縣清水鎮○○
    路與鰲新路口 ，駕駛車牌2250-HY號自用小客車，因「駕車
    不依規定號誌行駛」，經臺中縣警察局清水分局員警當場舉
    發之情 ，有舉發違反道路交通管理事件通知單、裁決書各1
    份在卷可稽。雖受處分人以上開情詞置辯，惟證人即舉發本
    件違規之員警劉弘達於95年4月11日在原審具結證稱：「（
    問：舉發單上面違規事實記載違規不依號誌行駛，當時受處
    分人是不依什麼號誌行駛?）受處分人當時是紅燈右轉」、
    「（問：你在什麼地點發現受處分人紅燈右轉？）我當時行
    駛民族路，一直到鰲新路口，就看到受處分人紅燈右轉出來
    ， 受處分人旋即左轉往附圖S的方向也就是梧棲的方向行駛
    」、「（問：當受處分人紅燈右轉的時候，你當時的動作？
     ）我由民族路緩緩向前，也準備要左轉S的方向」、「（問
    ：你準備左轉S的方向時 ，受處分人的車是否曾停在你後方
    ，後來超你的車先左轉？）我在民族路緩緩向前的時候，受
    處分人紅燈右轉出來，車子就靠近我旁邊超過去先左轉，受
    處分人左轉後，我就跟著左轉準備要跟他舉發」、「（問：
    你為何沒有看到他紅燈右轉的時候立即將他攔下？）因為他
    右轉出來，又立即顯示要左轉，而路口車流量很大，且都在
    快車道上，如果我突然將他攔下來，可能會發生危險」、「
    （問：你跟著受處分人左轉後，攔到受處分人你怎麼跟他說
    ？）我說先生你剛剛在鰲新路跟民族路口的地方違規紅燈右
    轉，我有跟他說他的違規事實，我的同事在後面手握住還裝
    在槍套內的槍幫我警戒，我就開舉發單，受處分人當時好像
    表達我可不可以不要開罰單的類似意思」、「（問：你開完
    罰單後你又回頭走？）是的，因為再下去就不是我們的轄區
    ，我要回市區去」、「（問：你剛剛說你停在那邊是準備要
    左轉，你是本來就要左轉還是因為要攔受處分人開罰單才左
    轉的？）我原本在民族路緩緩經過鰲新路的時候，本來是要
    左轉往民權路 （就是S的方向），因為那邊有一半是我們的
    轄區，又因為剛好有看到受處分人有違規，且受處分人剛好
    跟我同行，所以才將受處分人攔下來，攔下來後就沒有繼續
    往前巡邏就返回清水」、「（問：提示聲明異議狀，有何意
    見？）當時受處分人一右轉就跟我們同行，因為當時我們本
    來要將受處分人攔下，但是我認為在那時攔下受處分人會造
    成危險，後來受處分人的車跨過中間車道左轉，而中間車道
    是不能左轉的，所以此部分也是違規標線的，受處分人不僅
    違規紅燈標誌也違規左轉標線，他有兩個違規行為，我們怕
    惹民怨，所以用處罰較輕的那1條開罰單」（參原審卷第16~
    18頁筆錄）。由證人所言可知警車原是行駛於民族路上，
    於經過鰲新路口時 ，適見受處分人駕車紅燈右轉，而非在B
    點才發現受處分人紅燈右轉，受處分人紅燈右轉進入民族
    路準備再左轉民權路（即S方向 ）時，警車已先停在左轉車
    道（即B點 ）準備左轉，依規定，受處分人應等在警車之後
    ，順序左轉，但受處分人卻先警車左轉，是其勢必未駛進左
    轉車道即左轉，亦即由左轉車道旁之中間車道左轉，方能超
    在警車之前 ，B點係民族路與民權路之交岔口，警察若在
    該處冒然將受處分人攔下，確實甚有可能造成危險並妨害交
    通，是受處分人以上之質疑均不可採。另忖諸受處分人當時
    若未紅燈右轉，員警自不可能告以若不服舉發之違規條款（
    即道路交通管理處罰條例第48條第2款不依標誌 、標線指示
    ），將依同條例第53條（即闖紅燈）規定處罰，且受處分人
    於異議狀中稱其當時身上未帶任何證件，自應包括未攜帶駕
    駛執照，若受處分人無其他違規行為，員警自可輕易以未攜
    帶駕駛執照之規定當場舉發，但員警卻未為之等情，認證人
    謂「我們怕惹民怨，所以用處罰較輕的那1條開罰單 」等語
    應該為真。因認原舉發機關之舉發並無違誤，從而，原處分
    機關據以援引上開規定 ，裁處罰鍰新臺幣600元並記違規點
    數共1點，並無不當 ，本件異議為無理由，應予駁回等語。
二、抗告意旨略以：本件證人即舉發員警劉弘達於原審所為之證
    言皆與事實不符；受處分人本不可能在警察面前故意違規，
    況如證人所言屬實，案發現場受處分人之車輛勢將與警車發
    生碰撞，又本件違規證人並未當場即時舉發，現場亦無證人
    所稱車流量很大，逕行攔下舉發將造成危險之情形；另原審
    以證人為員警，證言可信度較高，惟受處分人亦為現職公務
    員，所言更應屬實，卻未被原審所採，自難甘服，請求傳喚
    受處分人到庭對質，釐清事實真相云云。
三、經查：本件原審已詳述認定受處分人違規事實之理由與證據
    ，並說明原處分於法有據，而駁回受處分人之異議，核其認
    事用法，均無違誤。受處分人抗告意旨指摘證人所言與事實
    不符，惟查本案證人劉弘達乃依法執行交通勤務之員警，與
    受處分人素不相識，亦無怨隙，應無甘冒自身觸犯偽證罪之
    風險而設詞誣攀受處分人之理；且交通員警對親睹之違規事
    實掣單舉發，就其事實之證明，本為證人，如無具體事證足
    證其有偏頗或失實之虞，已難恣意否定其指證即舉發之真正
    ，況其舉發行為兼有公務員基於職務上權力，依法就特定之
    具體事件所為具公法上效果之單方行政行為之性質，基於公
    務員為公法上行為具有公信力之原則，該行政處分當可被推
    定為真正，其據以依法處分之事實認定亦為真正無誤。從而
    ，受處分人本件違規事實，既據執勤員警以親睹無誤後始予
    舉發在案，又無任何證據足資證明員警有捏造事實違法取締
    之情事，則員警本其維護通秩序、安全職責所為之舉發，自
    應受到合法、正確之推定，受處分人空言指摘證人證言不實
    ，並未提出相關事證以供調查，自難憑採；又抗告意旨另謂
    「受處分人本不可能在警察面前故意違規，況如證人所言屬
    實，案發現場受處分人之車輛勢將與警車發生碰撞，又本件
    違規證人並未當場即時舉發，現場亦無證人所稱車流量很大
    ，逕行攔下舉發將造成危險之情形」云云，既與受處分人是
    否有本件違規行為無關，或係個人臆測之詞，或係對執勤員
    警該如何執行取締交通違規勤務之個人意見，且均乏證據證
    明，皆不足取。是受處分人提起本件抗告，空言否認違規事
    實，惟未對員警之舉發行為是否有誤提出其他事證以資佐明
    ，僅執前詞恣意漫指原裁定不當，為無理由，應予駁回。至
    受處分人請求傳喚到庭與證人對質一節，因事實已明，核無
    必要，併此敘明。
四、據上論結，應依道路交通案件處理辦法第26條，刑事訴訟法
    第412條，裁定如主文。
中    華    民    國    95    年    6    月  28       日
            刑事第九庭  審判長法  官  陳  筱  珮
                              法  官  趙  春  碧
                              法  官  余  仕  明
上列正本證明與原本無異。
不得再抗告。
                              書記官  林  玉  惠
中    華    民    國    95    年    6    月  29       日
                                                      Ａ


司法院資訊處製作；財團法人民間司法改革基金會備份。
